臺灣桃園地方法院刑事判決　　　　　　　 96年度訴字第551號
公　訴　人　臺灣桃園地方法院檢察署檢察官
被　　　告　丙○○
上列被告因違反槍砲彈藥刀械管制條例等案件，經檢察官提起公
訴（95年度偵緝字第1146號），本院判決如下：
    主  文
丙○○未經許可，持有子彈，處有期徒刑陸月，併科罰金新臺幣
伍萬元，罰金如易服勞役，以銀元佰元即新臺幣玖佰元折算壹
日，減為有期徒刑月，併科罰金新臺幣貳萬伍仟元，罰金如易
服勞役，以銀元佰元即新臺幣玖佰元折算壹日，扣案之12GAUG
E 制式霰彈壹顆沒收；又共同連續私行拘禁，處有期徒刑壹年陸
月，減為有期徒刑玖月。應執行有期徒刑拾壹月，併科罰金新臺
幣貳萬伍仟元，罰金如易服勞役，以銀元佰元即新臺幣玖佰元
折算壹日，扣案之12GAUGE 制式霰彈壹顆沒收。
    事  實
一、丙○○基於持有具殺傷力之子彈之犯意，於不詳時、地，以
    不詳方式，持有具殺傷力之12GAUGE 制式霰彈1 顆，並藏放
    在其位於桃園縣桃園市○○街42之1 號住處房間內，而未經
    許可持有之。
二、又丙○○與甲○○（所犯妨害自由犯行，業經臺灣高等法院
    以95年度上訴字第3881號判決判處有期徒刑1 月8 月確定）
    為朋友關係，甲○○因欲與其分居之配偶乙○○復合，惟遭
    其妻舅江有德反對，而對江有德心生怨懟。民國95年2 月5
    日凌晨2 時30分許，丙○○與甲○○及10餘名姓名年籍不詳
    之男子（均無證據證明該10餘名男子為未滿18歲之人）共同
    至桃園縣桃園市○○路、三民路口「養生烏骨雞小吃店」用
    餐，適江有德送貨至該店，甲○○與江有德隨即發生口角，
    詎甲○○竟萌生教訓江有德之意，而與丙○○及在場之10餘
    名姓名年籍不詳之人共同基於傷害之犯意聯絡，分持店內之
    桌椅、瓦斯爐、酒瓶、瓦斯桶等物共同毆打江有德，嗣見該
    店報警處理，甲○○與丙○○等一行人，為達渠等教訓江有
    德之目的，又共同基於妨害自由之犯意聯絡，不顧江有德反
    抗，由其中2 名不詳姓名之男子分別拉住江有德之雙手，另
    1 名男子在後推擠之方式，強拉江有德走出店外，甲○○再
    以電話聯絡不知情之3 輛計程車前來，一行人再將江有德強
    行拖入其中1 輛計程車後座中間，其兩側各坐1 人，甲○○
    坐副駕駛座，其餘人亦分乘另2 輛計程車，將江有德共同押
    往桃園縣桃園市虎頭山區，而剝奪江有德之行動自由。迨於
    同日凌晨2 時50分許抵達虎頭山區○○○○○道路旁，丙○○與甲○○等10餘人隨即在該處撿拾樹幹、石塊，丙○○則
    持手指虎（非槍砲彈藥刀械管制條例所列管之刀械）接續圍
    毆江有德之頭部、身體、腿部等處，甲○○並要江有德打電
    話予乙○○以其在巨蛋體育場出車禍為由誘使乙○○前來，
    如果不打電話即繼續毆打江有德之方式，迫使江有德持其使
    用之門號0000000000號行動電話撥打乙○○所使用之門號00
    00000000號行動電話，以前揭事由誘騙乙○○前往巨蛋體育
    館見面，而行無義務之事，江有德打完電話後，甲○○即取
    走江有德之行動電話以斷絕其與外界聯絡之可能，妨害其行
    使權利，以遂行其等剝奪江有德行動自由之目的。嗣丙○○
    與甲○○等人再接續上開妨害自由犯意，以電話聯絡3 輛不
    知情之計程車前來，將江有德再押往同縣市巨蛋體育場附近
    等候乙○○。同時乙○○接獲江有德上開電話後，信以為真
    ，於同日凌晨3 時30分許，乘坐計程車抵達巨蛋體育場附近
    ，嗣見到甲○○本欲坐原車離去，惟甲○○等人對乙○○示
    以在車內傷痕累累且遭渠等限制行動自由之江有德後，乙○○始棄原車而自行步入計程車內與江有德比鄰而坐，一行人
    再驅車前往同縣龜山鄉○○路○ 段附近之大湖公園。同日凌
    晨3 時50分許，丙○○與甲○○等10餘人抵達大湖公園水塘
    邊後，又接續以撿拾之木棍、石塊毆打江有德，甲○○並指
    示在場其他人將江有德丟入水塘內，經乙○○苦苦哀求始作
    罷，江有德因此受有前額、頭皮、左側下眼瞼、左膝等多處
    撕裂傷及瘀腫、左手第四指及第五指封閉性骨折、左腿多處
    穿刺傷、左側第七第八肋骨骨折等傷害。同日凌晨4 時30分
    許，甲○○復又與丙○○及在場其中1 姓名年籍不詳之男子
    承前開妨害自由之概括犯意聯絡，由甲○○將手銬交予該名
    男子將乙○○雙手以手銬反銬後背後，再將乙○○押入另行
    召喚之不知情之計程車後座，丙○○及該名男子分坐乙○○
    兩側，甲○○坐在副駕駛座駛離現場，其餘在場之男子則自
    行搭乘計程車離去，而將江有德獨自留在該水塘邊，江有德
    自當日凌晨2 時30分許起，遭丙○○與甲○○等10餘人以上
    開非法方式剝奪其行動自由，至其在大湖公園水塘邊被毆打
    並甲○○等人離開現場為止，始恢復其行動自由。而江有德
    見丙○○等人離去後，才自行爬走至大湖公園附近之同縣龜
    山鄉○○路○ 段619 之1 號「天工洗車場」，向老闆蘇健平
    求救，經蘇健平報警處理並聯絡救護車將江有德送醫救治，
    始脫離險境。
三、同時丙○○與甲○○及前開該名不詳姓名之男子於同日（2
    月5 日）凌晨5 時許，共同將乙○○押往丙○○位於同縣桃
    園市○○街42之1 號住處，由該名男子將乙○○以手銬銬在
    該處客廳椅子上，限制其行動，不准其外出，而將乙○○私
    行拘禁於該屋內。同日上午7 時許，甲○○取出2 顆安眠藥
    予乙○○吞服，並將乙○○帶至房間內與其銬在一起入睡。
    同日中午12時許，乙○○醒來，甲○○又取出2 顆安眠藥予
    江淑吞服，並銬在房間內入睡，嗣同日下午6 時許，乙○○
    再度醒來，甲○○又再指示該名不詳姓名之男子對乙○○注
    射2 針不明液體，將乙○○銬在房間內小床邊後，2 人即一
    同外出。乙○○乃利用甲○○及該名男子外出之機會，在房
    間內設法將手銬掙脫，適丙○○進入房間查看，乙○○見狀
    趕緊以棉被遮住已掙脫手銬之雙手，惟丙○○掀開棉被查覺
    該情進而質問乙○○，乙○○即苦苦哀求丙○○將其釋放，
    丙○○在思量後要求乙○○不可洩露該屋所在後始同意乙○○離開，乙○○旋自行搭乘計程車離開該處，總計乙○○遭
    私行拘禁達半日之久。嗣經警據報循線於同年3 月18日下午
    4 時30分許，至丙○○上開住處執行搜索，當場起出丙○○
    前揭所持有之12GAUGE 制式霰彈1 顆（另警於95年5 月2 日
    ，在臺北縣樹林市○○路44號執行搜索而查扣與本案無關之
    手銬1 副），而查獲上情。
四、案經江有德、乙○○訴由桃園縣政府警察局桃園分局移送臺
    灣桃園地方法院檢察署檢察官偵查起訴。
    理  由
壹、程序部分
　　按被告以外之人於審判外之言詞或書面陳述，除法律有規定
    者外，不得作為證據。又被告以外之人於審判外之陳述，雖
    不符前4 條之規定，而經當事人於審判程序同意作為證據，
    法院審酌該言詞陳述或書面陳述作成時之情況，認為適當者
    ，亦得為證據。當事人、代理人或辯護人於法院調查證據時
    ，知有第159 條第1 項不得為證據之情形，而未於言詞辯論
    終結前聲明異議者，視為有前項同意，刑事訴訟法159 條第
    1 項、第159 條之5 分別定有明文。查證人洪文燦、江有德
    、乙○○、丁○○、蘇健平於警詢時所為之陳述，固均係審
    判外之陳述而屬傳聞證據，惟被告就上開審判外之陳述，於
    本院審理中，知有該項證據，未曾於言詞辯論終結前聲明異
    議（僅爭執證明力），而本院審酌該等證人陳述作成時之情
    況，並無違法取證及證明力過低之瑕疵，亦認以之作為證據
    為適當，依前揭規定說明，自有證據能力。又證人江有德、
    乙○○於偵查中所為之陳述，係檢察官依法訊問，復無其他
    事證足資認定其等於檢察官訊問時有受違法取供情事，並無
    何特別不可信之情況，依刑事訴訟法第159 條之1 第2 項之
    規定同有證據能力。至證人江有德、乙○○於本院95年度訴
    字第1377號案件及臺灣高等法院95年度上訴字第3881號案件
    審理時於供前具結所為之陳述，均係於審判中之陳述，並非
    傳聞證據，自有證據能力，併此敘明。另卷附內政部警政署
    刑事警察局95年3 月29日刑鑑字第0950042148號槍彈鑑定書
    、長庚紀念醫院診斷證明書及江有德之傷勢照片，均無證據
    證明係公務員違背法定程序所取得，被告於審判程序中復未
    於言詞辯論終結前表示異議，亦有證據能力，合先敘明。
貳、實體部分
一、訊據被告丙○○固坦承甲○○等人於上開時間，在烏骨雞小
    吃店、虎頭山山區、巨蛋體育場、大湖公園等處毆打江有德
    時伊均在場，且伊有與甲○○將乙○○帶至伊住處，及警方
    有在伊住處房間內查扣制式霰彈1 顆等事實不諱，惟矢口否
    認上揭犯行，辯稱：伊在場只是幫忙勸架，也沒有拿手指虎
    打江有德，事後甲○○要與乙○○協調，伊怕甲○○動手打
    乙○○，才建議帶到伊住處去談，沒有看到有人對乙○○上
    手銬，也沒有掀開她的棉被，是伊從廁所出來，乙○○也正
    好從房間出來說要走，伊問她能走嗎？她說可以，伊就讓乙○○離開，並未毆打及剝奪江有德行動自由，亦無私行拘禁
    乙○○在伊住處，而扣案之子彈亦非伊所持有云云。經查：
  (一)被告丙○○被訴持有制式霰彈1顆之犯行部分：
  　查警方於95年3 月18日下午4 時30分許，至被告丙○○位於
    桃園縣桃園市○○街42之1 號住處房間內，起出12GAUGE 制
    式霰彈1 顆等情，業據證人即丙○○之父親洪文燦於警詢時
    證述明確（見偵字第6889號卷第55、56頁），並為被告丙○○所不爭執。而扣案子彈1 顆經送請鑑驗結果，認係12GAUG
    E 制式霰彈，具殺傷力一節，亦有內政部警政署刑事警察局
    95年3 月29日刑鑑字第0950042148號槍彈鑑定書附卷可稽（
    見上開偵卷第96至98頁），此外復有現場採證照片附卷（見
    上開偵卷第60至62頁）及前述制式霰彈1 顆扣案足佐。被告
    丙○○雖辯稱不知道伊房間內為何有子彈云云，然查，前述
    扣案子彈係經藏放在被告上開住處之房間內，已如前述，又
    上開處所除被告外，僅被告之父親及其弟弟、弟弟之女友共
    同居住，且該顆子彈應該不是其父親、弟弟及弟弟之女友所
    放置等情，業據被告丙○○陳述屬實在卷（見本院卷附96年
    8 月7 日審判筆錄第2 、18頁），則扣案之制式霰彈1 顆確
    係在被告支配管領範圍內即被告上開住處房間內查獲，而居
    住該處之被告父親、弟弟及其女友又非藏放該顆子彈之人，
    再衡諸子彈非無價值之物，自無隨意將子彈藏放在他人住處
    房間之可能，稽上各節，若非該顆子彈係被告丙○○所藏放
    ，熟人能信，被告辯稱子彈非伊所放置云云，已難輕信。再
    參以被告於審理時供稱：如果找不到子彈是何人放的，一定
    要有人出來承擔，那個人就是我等語在卷（見同上審判筆錄
    第18頁），則倘被告非持有藏放該顆子彈之人，衡情，其又
    豈有在無人承擔持有該子彈時，即願挺身而出承擔罪責之理
    。綜上事證，被告持有前述具殺傷力之制式霰彈1 顆之事實
    ，足可採認，其持有子彈罪證明確，所辯並非可信，此部犯
    行堪予認定。
  (二)被告丙○○被訴傷害及妨害自由之犯行部分：
　1.前揭被告傷害及妨害自由等犯罪事實，業據證人即被害人江
    有德、乙○○分別於警詢及偵查時證述綦詳（見偵字第6889
    號卷第14至20頁、第32至35頁、第139 、140 頁），嗣於本
    院95年度訴字第1377號被告甲○○所犯強盜等案件審理時亦
    同此陳述（見本院95年訴字第1377號卷第62至75頁），核與
    共犯甲○○於其所犯前開強盜案件審理時坦認有毆打江有德
    並對他妨害自由等語，於該案上訴於臺灣高等法院95年度上
    訴字第3881號案件審理時亦供承有毆打江有德，並把他帶到
    另一個地方再打等語，於本院審理時除表示伊沒有對乙○○
    打針外，對於其他事實則皆坦認不諱（見本院96年8 月7 日
    審判筆錄第4 至10頁）等情相符（見本院95年度訴字第1377
    號卷第11、13頁、臺灣高等法院95年度上訴字第3881號卷第
    3 頁），被告丙○○於本院審理時復不否認有於案發當天與
    甲○○等人在烏骨雞小吃店、虎頭山區、大湖公園等處毆打
    並帶走江有德時在場，嗣後並與甲○○將乙○○帶回其桃園
    縣桃園市○○街42之1 號住處等事實在卷。又被告丙○○與
    甲○○及不詳姓名之男子數人在烏骨雞小吃店共同毆打江有
    德一節，亦據證人即該店員工丁○○於警詢時證述明確（見
    偵字第6889號卷第100 頁），而被害人江有德確受有前額、
    頭皮、左側下眼瞼、左膝等多處撕裂傷及瘀腫、左手第四指
    及第五指封閉性骨折、左腿多處穿刺傷、左側第七第八肋骨
    骨折等傷害，則有長庚紀念醫院診斷證明書2 份及其傷勢照
    片16張在卷可稽（見偵字第6889號卷第22至31頁），另江有
    德在虎頭山公園遭被告等人以毆打之強暴方式強使江有德以
    其使用之門號0000000000號行動電話撥打乙○○所使用之門
    號0000000000號行動電話，誘騙乙○○前往巨蛋體育館見面
    乙節，復有亞太行動寬頻檢附之通話明細表1 份附卷足憑（
    見偵字第6889號卷第154 、155 頁），再被害人江有德自大
    湖公園水塘邊爬走至桃園縣龜山鄉○○路○ 段619 之1 號「
    天工洗車場」，向老闆蘇健平求助，經蘇健平報警並聯絡救
    護車將江有德送醫等節，亦為證人蘇健平於警詢時證述詳實
    （見偵字第6889號卷第144 、145 頁），復經檢察官會同被
    害人江有德、乙○○等人至大湖公園及天工洗車場等現場勘
    驗屬實，製有勘驗筆錄1 份及現場照片4 張在卷可佐（見偵
    字第6889號卷第14 6、147 、153 頁），此外復有卷附被害
    人乙○○遭私行拘禁於被告丙○○上開住處之現場照片5 張
    足稽（見偵字第68 89 號卷第58至60頁），堪認被害人江有
    德及乙○○之指述確係屬實，可以採信。
　2.被告丙○○雖否認有參與傷害江有德及剝奪江有德行動自由
  　並私行拘禁乙○○等犯罪行為，辯稱：伊只是在現場勸架，
    且伊擔心甲○○將乙○○帶往他處會對乙○○不利，才建議
    將乙○○帶至伊住處協調云云。惟查被告丙○○與甲○○等
    人對江有德傷害及剝奪其行動自由，並對乙○○私行拘禁等
    事實，已據證人江有德、乙○○、丁○○分別於警詢、偵查
    及審理時指證歷歷已如前述，證人江有德及丁○○復均在丙○○口卡照片上指認丙○○即為動手毆打江有德之人無訛（
    見偵字第6889號卷第21、10 1頁），再觀諸證人江有德於警
    詢時證稱：「在虎頭山區，丙○○拿手指虎毆打我臉部」等
    語在卷（見偵字第6889號卷第19頁），而「手指虎」外型特
    殊，並非一般常見之物品，則江有德在突遭甲○○及姓名不
    詳之男子等10餘人共同圍毆之際，若非被告丙○○手持特殊
    之手指虎對其毆打，而為江有德親見，應無在混亂中猶能明
    確指述遭被告丙○○持手指虎毆打之可能。不僅如此，證人
    丁○○與被告丙○○及甲○○原不相識，係因其在前開烏骨
    雞小吃店工作，而目睹甲○○等人在該小吃店毆打江有德之
    經過一節，為證人丁○○證述在卷（見偵字第6889號卷第10
    0 頁），則證人丁○○既原與丙○○及甲○○不相識，卻能
    於警詢時明確指認丙○○即為在小吃店參與毆打之男子，而
    在指認甲○○時則表示因為照片太久不能確定（見同上偵卷
    ），由此益徵證人丁○○確有目睹被告丙○○在小吃店動手
    毆打江有德之事實至明。被告雖辯以伊只是在場勸架云云，
    惟設如被告係是在場勸架之人，何以江有德仍受有前述非輕
    之傷勢，再又被告供承甲○○等人自烏骨雞小吃店毆打江有
    德開始，及一行人將江有德強行帶往虎頭山區毆打、至巨蛋
    體育場與乙○○見面、又在大湖公園毆打江有德，最後帶同
    乙○○至其住處等全程伊都在場等情不諱，設如係因被告勸
    架不成，始造成江有德受有前揭非輕之傷勢，則其理當逕自
    離去以自清，又豈有全程一路跟隨甲○○等人直至乙○○被
    帶至伊住處為止，顯與常情不合，其此部所辯，無非卸責圖
    卸之詞，委無足取。從而，被告丙○○明知甲○○因江有德
    反對其與乙○○復合而懷恨在心，基於教訓江有德之目的而
    唆使同行之人圍毆江有德，仍共同參與毆打江有德，並在渠
    等將江有德押上車後，隨同至虎頭山山區，又持手指虎共同
    毆打江有德，再隨同前往巨蛋體育場等候乙○○，復前往大
    湖公園，又與甲○○及1 姓名年籍不詳之男子共同將乙○○
    帶至伊住處，以上手銬、吃安眠藥之方式，限制乙○○外出
    而私行拘禁在其住處，自此過程可知被告丙○○已參與犯罪
    計畫之分工，即便在某些階段上未有傷害、剝奪行動自由、
    及使江有德行無義務之事、私行拘禁乙○○之實行行為，然
    其與甲○○及前述姓名年籍不詳之男子間具有共同犯意之聯
    絡，僅係部分行為推由他人實行，自無解於共同正犯之成立
    甚明。被告丙○○前開所辯，核屬飾卸之詞，殊難憑採。證
    人甲○○於本院審理時證稱丙○○只有在旁邊勸架，也不知
    道乙○○有被上手銬、吃安眠藥之事云云，顯係事後與被告
    相互勾串之舉，核屬迴護被告之詞，無從為被告有利之認定
    。綜上所述，被告所辯，均無可採，其所犯前揭傷害、妨害
    自由等事證明確，犯行堪以認定，應依法論科。
二、按被告丙○○行為後，刑法業於94年2 月2 日修正公布，並
    於95年7 月1 日施行，而刑法第302 條第1 項之罪，法定罰
    金刑為300 元以下罰金，刑法第277 條第1 項之罪，法定罰
    金刑為1 千元以下罰金，而依95年6 月14日修正公布，95年
    7 月1 日施行之刑法施行法第1 條之1 規定「中華民國94年
    1 月7 日刑法修正後，刑法分則編所定罰金之貨幣單位為新
    臺幣。94年1 月7 日刑法修正時，刑法分則編未修正之條文
    定有罰金刑者，自94年1 月7 日刑法修正施行後，就其所定
    數額提高為30倍。但72年6 月26日至94 年1月7 日新增或修
    正之條文，就其所定數額提高為3 倍」，經比較結果關於法
    定刑最高罰金部分，修正前後規定並無不同（新法以新臺幣
    為貨幣單位，修正施行後，就其所定數額提高為30倍，實際
    與行為時法罰金刑相同），不生法律變更比較問題，此部分
    應依法律一般適用原則逕依裁判時法即刑法施行法第1 條之
    1 第1 項、第2 項前段之規定。又修正前刑法第33條第5 款
    原規定：「罰金：1 元以上」，依罰金罰鍰提高標準條例第
    1 條前段規定提高10 倍 ，及現行法規所定貨幣單位折算新
    台幣條例第2 條換算為新臺幣結果，為30元以上，而修正後
    則規定：「罰金：新臺幣1 千元以上，以百元計算之」，已
    將科處罰金之最低額提高至新臺幣1 千元以上，就法定刑最
    低罰金部分，修正後之規定顯非較有利於被告，故依現行即
    修正後刑法第2 條第1 項前段規定，此部分應適用修正前刑
    法第33條第5 款之規定，先予敘明。
三、次按持有子彈為長時間之繼續，乃行為之繼續而非狀態之繼
    續，故如未受允准，持有子彈之行為持續長時間，於終止持
    有前，均在其犯罪行為實施中，其間法律縱有變更，其行為
    既繼續實施至新法施行以後，即與犯罪後法律有變更之情形
    不同，不生新舊法比較適用之問題（參照最高法院75年度臺
    上字第3370號判決）。核被告丙○○持有前揭12GAUGE 霰彈
    1 顆所為，係犯槍砲彈藥刀械管制條例第12條第4 項之未經
    許可，持有子彈罪。又被告與甲○○等人共同傷害江有德、
    剝奪江有德之行動自由及私行拘禁乙○○之所為，係犯刑法
    第277 條第1 項之普通傷害罪、同法第302 條第1 項之剝奪
    人行動自由罪及同條項之私行拘禁罪。被告丙○○所犯前揭
    傷害江有德及剝奪江有德行動自由之犯行，與甲○○及前述
    10 餘 名姓名年籍不詳之男子間，具有犯意聯絡及行為分擔
    ；另挾持乙○○而私行拘禁乙○○之犯行，與甲○○及前述
    1 名不詳姓名之男子彼此間亦有犯意聯絡及行為分擔，均為
    共同正犯（按刑法第28條原規定『二人以上共同實施犯罪之
    行為者，皆為正犯。』修正為『二人以上共同實行犯罪之行
    為者，皆為正犯。』此一修正不影響於本件被告與甲○○等
    人為共同正犯之關係，不生法律變更比較問題，應逕適用裁
    判時法即修正後刑法第28條規定）。又按刑法第302 條之妨
    害自由罪，係妨害他人自由之概括的規定，故行為人具有一
    定目的，以非法方法剝奪人之行動自由者，除法律別有處罰
    較重之規定（例如略誘及擄人勒贖等罪），應適用各該規定
    處斷外，如以使人行無義務之事，或妨害人行使權利為目的
    ，而其強暴脅迫復已達於剝奪人行動自由之程度，即祇成立
    本罪，不應再依同法第304 條論處，最高法院93年度台上字
    第3309號判決意旨參照。查被告丙○○與共犯甲○○等人在
    剝奪江有德行動自由期間，雖有以上揭強暴之方式，使江有
    德撥打電話誘使乙○○前往前述巨蛋體育場附近，而行此無
    義務之事，復取走江有德之行動電話以斷絕其與外界聯絡之
    可能，而妨害江有德行使權利，然其等強暴已達剝奪江有德
    行動自由之程度，參照前揭最高法院判決意旨，應只論以刑
    法第302 條第1 項之剝奪人之行動自由罪，不再另論刑法第
    304 條之罪。而前述被告在剝奪江有德行動自由期間，以上
    揭方法取走江有德之行動電話，妨害其行使權利等事實，雖
    未據公訴人併同起訴，然該部事實因已達剝奪江有德行動自
    由之程度，而與前揭論罪科刑之刑法第302 條第1 項之妨害
    自由罪部分有實質上一罪關係，仍為本件起訴效力所及，本
    院依法應併為審判。又被告先後於烏骨雞小吃店、虎頭山區
    、大湖公園等處毆打江有德之行為，係基於同一普通傷害罪
    犯意下之接續行為，侵害一個法益，應為接續犯，屬單純一
    罪。再被告剝奪江有德之行動自由及私行拘禁乙○○之犯行
    ，亦各屬繼續犯之實質上一罪關係，均併此敘明。又刑法第
    56條連續犯之規定，業於94年2 月2 日修正公布刪除，並於
    95年7 月1 日起施行如前述，此刪除雖非犯罪構成要件之變
    更，但顯已影響行為人刑罰之法律效果，自屬法律有變更，
    依修正後刑法第2 條第1 項前段規定，比較新、舊法結果，
    仍應適用較利於被告之行為時法律即舊法論以連續犯（參照
    最高法院95年第8 次刑事庭會議決議）。是被告先後剝奪江
    有德之行動自由及私行拘禁乙○○之犯行，時間緊接，觸犯
    基本構成要件相同之罪名，顯係基於概括犯意為之，應依修
    正前刑法第56條連續犯之規定從情節較重之私行拘禁一罪論
    ，並依法加重其刑。再修正後刑法刪除第55條關於牽連犯之
    規定，而依修正前之規定，犯一罪而其方法或結果之行為犯
    他罪名者，從一重處斷，依修正後之刑法既已刪除牽連犯之
    規定，則所犯各罪應依數罪併罰之規定分論併罰，比較新舊
    法之規定，修正後之規定並非較有利於被告，依刑法第2 條
    第1 項之規定，自應適用修正前刑法第55條牽連犯之規定，
    是被告所犯上開傷害、私行拘禁2 罪間，有方法目的之牽連
    犯關係，應依修正前刑法第55條規定，從一重之私行拘禁罪
    處斷。其所犯私行拘禁及持有子彈2 罪間，犯意各別，行為
    互殊，應分論併罰。爰審酌被告係持有制式子彈，危害非輕
    ，持有子彈之數量僅1 顆，及因甲○○與被害人乙○○間之
    感情糾葛，而對江有德心生不滿，不思正當解決之途，為教
    訓江有德而共同犯下本案，動機實有可訾，且非但糾眾共同
    毆打江有德，剝奪江有德之行動自由，復又私行拘禁乙○○
    ，仗著人多勢眾欺凌江有德及乙○○，造成被害人身心受創
    至鉅，犯罪情節及所生危害均非輕，兼衡被害人江有德之傷
    勢、被告犯後猶飾詞卸責之態度等一切情狀，分別量處如主
    文所示之宣告刑。再被告所犯上開各罪之犯罪時間均係在96
    年4 月24日以前，合於中華民國96年罪犯減刑條例第2 條第
    1 項第3 款減刑條件，均依法各減輕其刑2 分之1 。末按依
    修正前刑法第51條規定：「數罪併罰，分別宣告其罪之刑，
    依左列各款定其應執行者：」，其中第5 款規定：「宣告多
    數有期徒刑者，於各刑中之最長期以上，各刑合併之刑期以
    下，定其刑期。但不得逾20年」，修正後刑法第51條第5 款
    規定：「宣告多數有期徒刑者，於各刑中之最長期以上，各
    刑合併之刑期以下，定其刑期。但不得逾30年」，比較結果
    ，修正後刑法並非較有利於行為人，依刑法第2 條第1 項前
    段規定，仍應依修正前第51條第5 款之規定定其應執行之刑
    。
四、扣案之12GAUGE 制式霰彈1 顆，屬違禁物，應依刑法第38條
    第1 項第1 款規定宣告沒收（按刑法第38條雖亦修正，但該
    條第1 項第2 款並未修正。至於第3 項將第1 項第2 款得沒
    收之物，由屬於「犯人」為限，修正為屬於「犯罪行為人」
    為限，僅屬用語之明確化，含義仍屬相同，故無因法律變更
    而比較新舊法之問題，應逕適用裁判時法）。而警方於95年
    5 月2 日在臺北縣樹林市○○路44號所查扣之手銬1 副（見
    偵字第6889號卷第118 至122 頁），並非被告丙○○與共犯
    甲○○等人持以私行拘禁乙○○所用該副手銬，業據證人乙○○於本院95年訴字第1377號案件審理時證述明確（見該案
    卷第73頁），且無證據證明與本件有何關連，又非違禁物，
    自不得宣告沒收。至被告丙○○及共犯甲○○等人在烏骨雞
    小吃店毆打江有德所用之桌椅、瓦斯爐、瓦斯桶、酒瓶等物
    ，另在前述虎頭山區及大湖公園內接續毆打江有德所用之木
    棍、樹幹及石塊等物，雖均係供被告丙○○及共犯甲○○等
    人犯本件傷害犯行所用之物，惟桌椅、瓦斯爐、瓦斯桶、酒
    瓶，乃該烏骨雞小吃店老闆所有，而木棍、樹幹及石塊，則
    係隨地撿拾之物，均非渠等所有，分據證人丁○○、江有德
    證述在卷，又非違禁物，再被告丙○○持以毆打江有德所用
    之手指虎，並未扣案，且無證據證明現仍存在，為免將來執
    行之困難，以上之物亦均不予宣告沒收。
據上論斷，應依刑事訴訟法第299 條第1 項前段，槍砲彈藥刀械
管制條例第12條第4 項，修正後刑法第2 條第1 項前段、第11條
前段、第28條、第38條第1 項第1 款，刑法第302 條第1 項、第
277 條第1 項，修正前刑法第56條、第55條、第51條第5 款，刑
法施行法第1 條之1 第1 項、第2 項，中華民國96年罪犯減刑條
例第2 條第1 項第3 款、第7 條、第10條，判決如主文。
本案經檢察官蔡宜均到庭執行職務。
中　　華　　民　　國　　96　　年　　8 　　月　　28　　日
　　　　　　　　　刑事第七庭審判長法　官  蕭世昌
　　　　　　　　　　　　　　　    法　官  連雅婷
　　　　　　  　　　　　　　　　　法　官  林惠霞
以上正本證明與原本無異。
如不服本判決應於收受送達後10日內向本院提出上訴書狀。
                                  書記官  陳恩如
中　　華　　民　　國　　96　　年　　8 　　月　　29　　日
附錄本案論罪科刑法條全文
刑法第277條
　傷害人之身體或健康者，處3 年以下有期徒刑、拘役或1 千元
以下罰金。
　犯前項之罪因而致人於死者，處無期徒刑或7 年以上有期徒刑
；致重傷者，處 3 年以上 10 年以下有期徒刑。
刑法第302條
　私行拘禁或以其他非法方法，剝奪人之行動自由者，處5 年以
下有期徒刑、拘役或3 百元以下罰金。
　因而致人於死者，處無期徒刑或7 年以上有期徒刑，致重傷者
，處3 年以上10年以下有期徒刑。
　第 1 項之未遂犯罰之。
槍砲彈藥刀械管制條例第12條
未經許可，製造、販賣或運輸子彈者，處 1 年以上 7 年以下有
期徒刑，併科新台幣 500 萬元以下罰金。
未經許可，轉讓、出租或出借子彈者，處 6 月以上 5 年以下有
期徒刑，併科新台幣 300 萬元以下罰金。
意圖供自己或他人犯罪之用，而犯前二項之罪者，處 3 年以上
10 年以下有期徒刑，併科新台幣 700 萬元以下罰金。
未經許可，持有、寄藏或意圖販賣而陳列子彈者，處 5 年以下有
期徒刑，併科新台幣 300 萬元以下罰金。
第 1 項至第 3 項之未遂犯罰之。
